【裁判字號】    89,上訴,1126
【裁判日期】    890724
【裁判案由】    毒品危害防制條例
【裁判全文】
臺灣高等法院臺南分院刑事判決          八十九年度上訴字第一一二六號 Ｃ
      上  訴  人  臺灣雲林地方法院檢察署檢察官
      被      告  甲  ○  ○
      指定辯護人  本院法官    乙  ○  ○
右上訴人因被告違反毒品危害防制條例案件，不服臺灣雲林地方法院八十九年度訴字
第一號中華民國八十九年七月二十四日第一審判決（起訴案號：臺灣雲林地方法院檢
察署八十八年度偵字第四八七九號），提起上訴，本院判決如左：
      主      文
上訴駁回。
      理      由
一、公訴意旨略以：被告甲○○於民國（下同）八十八年八月底某日，意圖營利，在
    雲林縣林內鄉○○村○○路一八三之二號住處，將摻含有第一級毒品海洛因之香
    菸二支以新台幣（下同）一千元之代價，販售予綽號「金順」（即丙○○）及丁
    ○○。嗣於同年九月九日中午十三時許，經警持搜索票至上開處所查緝其販賣毒
    品之事證，適丁○○前來欲向被告購買毒品，為警當場一併查獲，循線偵悉上情
    ，併扣得被告所有海洛因重約０．四公克、摻有海洛因之香菸一支，及第二級毒
    品安非他命重約０．六公克，因認被告涉犯毒品危害防制條例第四條第一項販賣
    第一級毒品罪嫌云云。
二、按犯罪事實應依證據認定之，無證據不得推定其犯罪事實，刑事訴訟法第一百五
    十四條定有明文。而認定不利於被告之事實，須依積極證據，茍積極證據不足為
    不利於被告事實之認定時，應即為有利於被告之認定，更不必有何有利之證據，
    最高法院著有三十年上字第八一六號判例可循。而所謂「足以為不利於被告之事
    實認定之積極證據」，根據同院七十六年台上字第四九八六號判例意旨，雖不以
    直接證據為限，間接證據亦包括在內；然而無論直接或間接證據，其為訴訟法上
    之證明，須於通常一般之人均不致有所懷疑，而得確信其為真實之程度者，始得
    據為有罪之認定，倘其證明尚未達到此一程度，而有合理之懷疑存在時，即無從
    為有罪之認定。又事實之認定，應憑證據，如未能發現相當之證據，或證據不足
    以證明，自不能以推測或擬制之方法，以為裁判之基礎，最高法院更著有四十年
    台上字第八六號判例可資參照。
三、公訴人認被告涉有販賣毒品海洛因之犯行，無非以被告雖矢口否認有販賣毒品之
    犯行，惟據證人丁○○於警訊及偵訊時證稱：伊與「金順」於八月底同至被告住
    處購買摻有海洛因之香菸，伊拿一千元予「金順」，「金順」乃於自被告住處返
    家途中交予伊二支含海洛因之香菸，故伊於九月九日方自行前往被告住處欲購買
    毒品等語。而被告於偵查中亦自承有「金順」之人，經令其與證人丁○○對質，
    被告對證人所述亦無駁斥之語，且被告自稱與證人丁○○並無仇隙，其證詞自屬
    可信；復有自被告住處扣得之海洛因、摻有海洛因之香菸及安非他命等證物，為
    其論據。
四、訊據被告堅決否認有販賣毒品海洛因之犯行，辯稱：「金順」與伊前曾有僱傭關
    係，惟伊與丁○○並不認識，亦不清楚丁○○與「金順」之間有何瓜葛，從未曾
    販賣摻有海洛因之香菸予丁○○，何況，陳啟中係以打針注射方式施用海洛因，
    而非香菸內摻入海洛因施用，扣案之摻海洛因香菸僅係供自己吸用，八十八年九
    月九日中午十三時許，丁○○前來其住處時，伊正在煮飯，甫開門警察即進來搜
    查，伊根本未與丁○○有何交易等語。
五、經查：
（一）按被告之自白，不得作為有罪判決之唯一證據，仍應調查其他必要之證據，以
      察其是否與事實相符，刑事訴訟法第一百五十六條第二項定有明文。有關本件
      被告涉嫌於八十八年八月底某日販賣摻海洛因香菸之行為，雖據證人丁○○指
      證歷歷，然被告則始終否認有何販賣摻海洛因香菸之事實。而依證據法則，證
      人之證詞，其證據力，至多亦僅與被告之自白相當，故自不能僅以證人丁○○
      一人之指證，即遽為被告有罪之認定。
（二）倘若證人丁○○有關本件之證述確非其杜撰，依照其所為之證述，可知當時其
      係與「金順」同至被告家購買毒品，然其並非親自向被告購買摻海洛因之香菸
      ，而係經由「金順」與被告交易，且被告與「金順」係在房間交易（證人嗣於
      原審八十九年一月十二日訊問時證稱約十分鐘，且其並未看見交易過程），嗣
      「金順」即於回程路上交付二支摻有海洛因之香菸。倘據即推斷被告確有販賣
      海洛因之行為，實有未恰，蓋當時除了有可能確係被告販賣摻海洛因之香菸予
      「金順」外，亦非無可能係「金順」向被告無償取得摻海洛因之香菸後，自行
      轉售予丁○○；甚或「金順」與被告根本未曾有何毒品之授受，而係「金順」
      以其自己持有摻海洛因之香菸販售予丁○○，欲釐清實情，非經訊問綽號「金
      順」者，無從明瞭。而經原審依據被告之聲請，查悉「金順」即為曾因施用煙
      毒案件在台灣台南監獄附設戒治處所強制戒治中之丙○○（現已停止戒治釋放
      ），然據其於原審到庭證稱：伊施用毒品一年有餘，前曾經營砂石場，被告與
      丁○○曾在該處工作，因而得識二人，惟未曾向被告購買過毒品，且伊於八十
      八年八月二十日即已前往高雄戒毒，另伊因向丁○○索討欠款，雙方因此發生
      糾紛云云（見原審卷第九十九頁），所述顯與證人丁○○之證述不符。再經原
      審就此訊問被告，被告卻無所避諱，直承丙○○確曾於八十八年八月底偕同丁
      ○○至其住處，但僅係詢及有無意願前往工作而已，並無談及毒品之事（見原
      審卷第一○○頁）。茲被告及證人丁○○均供稱綽號「金順」之丙○○確曾於
      八十八年八月底到過被告住處，且依證人丁○○之供述，直接涉嫌違法販毒者
      乃係被告，證人丙○○僅係與丁○○同往被告住處購買毒品，所涉者不過係施
      用毒品罪嫌，且其目前既已因施用毒品案件受強制戒治中，縱坦承上情，亦無
      另遭刑事處罰之不利，自無須要袒護任何人，乃證人丙○○竟矢口否認該情，
      甚且主動陳稱其與丁○○曾有如何過節云云。再經本院就此訊問證人丙○○仍
      堅稱；真的沒有向被告購買二支摻有海洛因之香菸，我是向「阿猴」買的等情
      ，準此，證人丙○○與丁○○在未抵達被告之前，其手中是否確無攜帶摻有海
      洛因之香菸至被告之家中，已有可疑，甚或丙○○與被告根本未曾有何毒品之
      交易，而以其自己持有摻海洛因之香菸販售予丁○○，並向丁○○誆稱得自被
      告，亦非無可能。惟證人丙○○既否認曾向被告購買摻有海洛因之香菸，與證
      人丁○○之證述杆格不入，顯無從據此認定被告確有販賣摻海洛因之香菸予丁
      ○○。
（三）八十八年九月九日中午十三時許，經警持搜索票至被告住處查緝時，適丁○○
      前往該處欲向被告購買毒品，為警當場一併查獲乙節，固據證人丁○○及當時
      前往查緝之西螺分局刑事組小隊長許江旭到庭證述無訛，惟據證人丁○○證稱
      ：其未曾事先與被告聯絡購買海洛因事宜，剛進被告住處，警察即隨後進來查
      獲等語（參照原審八十九年一月十二日、同年四月二十日訊問筆錄），核與被
      告所述情節相符，被告與丁○○之間事先既未就毒品海洛因之買賣有何意思表
      示，縱令丁○○前往該處係欲向被告購買毒品，惟事先既未與被告聯絡，尚難
      認被告確有販賣毒品可言。雖當日曾查獲被告持有之第一級毒品海洛因淨重０
      ．一四公克及摻有海洛因之香煙一支（此有法務部調查局八十八年十一月十九
      日（８８）陸字第８８１７６５８４號鑑定通知書及八十九年二月二十三日（
      ８９）陸字第８９００５９３１號檢驗通知書各一紙附卷可稽），然以被告本
      身有施用海洛因之習性，且其施用方式係將海洛因摻入香煙中吸食之情形而言
      ，其持有少量之一級毒品海洛因、及摻有海洛因之香煙一支，被告辯稱係其自
      己施用，並不悖常情，且本件並無查獲諸如電子秤、天秤、帳冊、分裝吸管、
      夾鏈袋等一般販毒者必備之工具，自不得遽行推斷被告前此曾有販賣毒品海洛
      因之行為。
六、綜前所述，本件僅依證人丁○○之證述及扣案之證物，尚不足以證明被告確有販
    賣第一級毒品海洛因之事實，且本院復查無其他積極證據足以證明被告確有上開
    犯行，應認被告之犯罪尚屬不能證明。
七、原審依據上述理由，為被告無罪之諭知，經核並無不合。檢察官上訴意旨仍執前
    詞指摘原判決不當，非有理由，應予駁回。至於扣案之第一級毒品海洛因淨重０
    ．一四公克、摻有海洛因之香煙一支，及第二級毒品安非他命（毛重０．六公克
    ）既認係被告自己施用，應歸由施用毒品罪刑部分宣告沒收銷燬，與被告所涉販
    賣第一級毒品罪嫌無關，本院無從併予宣告沒收銷燬，附此敘明。
據上論結，應依刑事訴訟法第三百六十八條，判決如主文。
本案經檢察官吳忠賢到庭執行職務。
中    華    民    國      八十九      年      十      月      二十五    日
                                  臺灣高等法院臺南分院刑事第四庭
                                      審判長法官  陳    義    仲
                                            法官  蔡    崇    義
                                            法官  徐    財    福
右正本證明與原本無異。
如不服本判決，應於判決送達後十日內向本院提出上訴狀，其未敘述理由者並應於提
出上訴狀後十日內向本院補提理由書（應附繕本)。
                                      法院書記官  王    全    龍
中    華    民    國      八十九      年      十      月      二十六    日


司法院資訊處製作；財團法人民間司法改革基金會備份。
